【裁判字號】    99,訴,365
【裁判日期】    990525
【裁判案由】    侵權行為損害賠償
【裁判全文】
臺灣臺南地方法院民事判決       99年度訴字第365號
原      告  丁○○
被      告  丙○○
訴訟代理人  周仲鼎律師
複代  理人  甲○○
上列當事人間請求侵權行為損害賠償事件，經本院於民國99年5
月6日言詞辯論終結，判決如下：
主      文
被告應給付原告新臺幣拾萬元，及自民國九十九年三月二十日
起至清償日止，按年息百分之五計算之利息。
原告其餘之訴駁回。
訴訟費用新台幣壹萬零玖佰元，其中由被告負擔新臺幣仟貳佰
柒拾元，原告負擔新臺幣柒仟陸佰參拾元。
本判決於原告以新臺幣壹拾萬元供擔保後，得假執行；但被告如
為原告提供新台幣拾萬元供擔保後，得免為假執行。
原告其餘假執行之聲請駁回。
    事實及理由
一、本件原告起訴主張：
（一）訴外人乙○○為原告之配偶，現婚姻關係仍存續中，近因
      被告丙○○之前夫康士文，以被告丙○○與乙○○於民國
      97年1月3日19時20分許，在台南縣永康市○○○路438 號
      「吉林大飯店」505室2人共處一室，因認二人有婚外情為
      由，向台灣台南地方法院檢察署提起妨害家庭之告訴，原
      告始知乙○○與丙○○之關係，惟該案嗣經檢察官以97年
      度偵字第12391號、97年度偵字第12392號為不起訴處分確
      定，原告因而認二人間並無婚外情存在，故未提渠等提民
      、刑事訴訟。嗣訴外人康士文於98年10月8日以訴外人乙
      ○○及被告丙○○間有通姦行為及侵害配偶關係之身份法
      益而提出侵權行為，經鈞院98年度訴字第1241號一審民事
      判決認定二人有不當交往關係為而勝訴，是原告為維護本
      身權益，亦對被告提起本訴，並引用訴外人康士文侵權行
      為事件所提出之證據。
（二）原告既已符合侵權行為之規定，被告自應給付賠償金，為
      此，爰依民法第184條第1項、第195條第3項之規定，提起
      本件訴訟，並聲明：
（１）被告應給付原告1,000,000元及自起訴狀繕本送達翌日即
      99年3月20日起至清償日止，按年息百分之5計算之利息。
（２）原告願供擔保請准宣告假執行。
二、被告則抗辯：
（一）被告丙○○性情開朗，喜歡交友以拓展生活圈，與原告配
      偶乙○○僅為單純之朋友關係，並無不正常之往來關係，
      且原告並未提出任何證據證明雙方有何侵害原告權利之行
      為；至於原告懷疑之內容業經台南地檢署以不起訴處分確
      定，足證原告所認二人間有親密之舉動皆為臆測之詞。
（二）為此聲明：請求判決（1）駁回原告之訴及假執行之聲請
      。（2）被告如受不利判決，請准供擔保免為假執行。
三、得心證理由：
    本件原告主張被告丙○○之前夫康士文，曾以被告丙○○與
    乙○○於97年1月3日19時20分許，在台南縣永康市○○○路
    43 8號「吉林大飯店」505室2人共處一室，向台灣台南檢察
    署提起妨害家庭之告訴，固經檢察官以不起訴處分確定，然
    訴外人乙○○與被告丙○○間仍有通姦行為及侵害配偶關係
    身份法益之侵權行為乙節，被告予以否認，並以上揭情詞置
    辯，致兩造互有爭議。是本件主要爭點厥為：（一）被告丙
    ○○與訴外人乙○○是否有通姦行為？（二）被告丙○○與
    訴外人乙○○間是否有不當交往行為而侵害原告基於配偶關
    係之身分法益？（三）原告依據對被告丙○○之損害賠償請
    求權（違反婚姻圓滿狀態之忠實義務），有無理由？茲將爭
    點一一分述如下：
（一）被告丙○○與訴外人乙○○是否有通姦行為？
  １、原告主張訴外人乙○○於婚姻關係存續中，與被告丙○○
      於97年1月3日19時20分許，在台南縣永康市○○○路438
      號吉村大飯店505室共處一室，被告丙○○前夫康士文因
      而向台灣台南地方法院檢察署提起妨害家庭之告訴等情，
      被告2人有通姦行為等語，惟查，證人即警員陳新春於偵
      查中結證稱：「當天康士文到派出所報案，伊會同康士文
      去飯店，請飯店服務小姐拿鑰匙打開房門，當時被告2人
      衣著完整，乙○○躺在床上看報紙，丙○○坐在床沿好像
      在吃泡麵」等語（見台南地檢署97年度偵字第1239 1號卷
      第11頁），而被告丙○○前夫康士文於偵查中亦陳稱：「
      當天是請飯店服務小姐以鑰匙開啟房門，門原有上鎖，打
      開後被告2人都躺在床上，乙○○在看報紙，丙○○馬上
      起身，2人衣著完整，開門前未先敲門」等語（見台南地
      檢署97年度偵字第12391號卷第11頁），又經警將於現場
      所採驗使用過之衛生紙送請檢驗結果，並未發現可疑精液
      斑反應，亦有臺南縣警察局鑑驗書1紙在卷可稽（見警卷
      第12頁）。本院審酌上情，被告丙○○前夫康士文於97年
      1 月3日19時20分許進入吉村大飯店505室前既未事先敲門
      ，則被告丙○○與訴外人乙○○應無多餘時間穿著衣服，
      且訴外人康士文對被告丙○○與訴外人乙○○提出之妨害
      家庭告訴，亦經台南地檢署檢察官為不起訴處分在案，此
      有97年度偵字第12391號、第12392號不起訴處分書在卷可
      稽（見本院卷第9至10頁），因此，實難僅以被告丙○○
      與訴外人乙○○於97年1月3日19時20分許，在台南縣永康
      市○○○路438號吉村大飯店505室衣著完整、同處一室而
      認其2人有通姦行為。
  ２、又訴外人康士文於另案（本院98年度1241號民事案件）中
      雖陳稱被告丙○○與乙○○於97年1月3日晚上在吉村大飯
      店遭查獲同房後，仍租賃房屋密集交往，頻率高達每兩、
      三天一次，有時候一、兩天一次，停留時間也達2個小時
      以上，且光租賃花之鄉套房期間就長達半年，顯見被告丙
      ○○與訴外人乙○○確有通姦之事實等語。惟此部分即便
      為真實，亦僅能證明被告丙○○與訴外人乙○○有經常一
      同停留於花之鄉套房之事實，尚難遽此認定該2人有通姦
      行為。此部分業經本院98年度訴字第1241號民事判決，亦
      認該部分事實未能證明被告丙○○與訴外人乙○○確有通
      姦行為，亦足以佐證。
  ３、綜上所述，原告主張被告丙○○與訴外人乙○○於原告與
      訴外人乙○○婚姻關係存續中有通姦行為等語，尚屬無法
      證明。
（二）被告丙○○與訴外人乙○○間是否有不當交往行為而侵害
      原告基於配偶關係之身分法益？
  １、經查，被告丙○○與訴外人乙○○於97年1月3日19時20
      分許，在台南縣永康市○○○路438號吉村大飯店505室衣
      著完整、同處一室，遭訴外人康士文會同永信派出所警員
      前往查獲，當時原告亦有隨同到場，因此，被告丙○○至
      少在97年1月3日以後即已確知訴外人乙○○為有配偶之人
      。
  ２、原告復主張被告丙○○與訴外人乙○○自97年1月3日後仍
      有不當交往行為，並引用本院98年度訴字第1241號卷證資
      料等語。而證人即臺南縣永康市○○街78號花之鄉大樓管
      理員張秋月於他案(本院98年度1241號民事案件)曾證稱：
      「（法官問：是否認識被告丙○○？）不熟，知道這個人
      ，因為她有時候會到花之鄉的套房休息。」、「（法官問
      ：是否認識被告乙○○？）我不知道這個人，我知道他應
      該是跟被告丙○○有時候會到花之鄉這裡來，我不知道這
      個人的名字叫乙○○，今天才知道，我只認識被告丙○○
      。」、「（法官問：何時開始看到被告丙○○到花之鄉套
      房？）97年1月25  日到我們管理室告知，稱她為屋主陳
      玲媛之妹，說她要幫陳玲媛出售房屋。」、「（法官問：
      97年1月25日前是否見過被告丙○○？）無。」、「（法
      官問：97年1月25日之後被告丙○○是否有進出該套房？
      ）有，當時斷斷續續與乙○○一前一後進出該套房，我沒
      有看過他們同時進出過。」、「（法官問：一前一後，你
      如何可以讓被告乙○○進出該套房？）當時被告丙○○說
      這位郭先生要替他兒子買房子，雖然他們是一前一後進出
      ，他們都走樓梯，樓梯沒有監視器，我觀察認為郭先生是
      跟被告丙○○一起來的，所以我才讓他進出，我後來也有
      問被告丙○○為何買房子這麼久沒有完成，她並沒有回答
      我，事後我有告訴屋主陳玲媛，陳玲媛說她也不知道是這
      樣的情況。」、「（法官問：97年5月15日原告有無去花
      之鄉？）大概晚上七點○二分左右會同大橋派出所王家明
      警官到管理室，當時我值班，剛開始原告不確定被告丙○
      ○在幾樓，我問警員有無搜索票，因為沒有搜索票，所以
      我不讓他們進入，後來因為原告說找房東，我就打電話給
      房東，房東說要配合，所以我就讓原告及警員及另一位原
      告朋友（負責拍照）上樓，上樓之後我就不知道發生什麼
      事情。」、「（法官問：原告與警員何時離開花之鄉？）
      原告有打電話給郭先生的太太，郭先生的太太大概半個小
      時之後有來花之鄉，警員在七點三十七分因為住戶不應門
      ，就先離開，原告陸陸續續再等，大約在十點多才離開。
      」、「（法官問：當天何時看到被告丙○○進入花之鄉？
      ）沒有印象，但記憶中大概是在傍晚時進入花之鄉，她一
      向都是走樓梯，當天也是與郭先生一前一後進入。」、「
      （法官問：當天有無看到被告丙○○或被告乙○○離開花
      之鄉？）沒有看到，是聽警員說他有聽到砰一聲，警員判
      斷可能是跳窗離開，我在門口管理室也沒有看到他們離開
      。」、「（原告問：是否曾經問過郭先生確認其身分？）
      有，但是他說他來看房子，但是沒有說他的名字。」、「
      （原告問：是否確認郭先生不是住戶？）是，我確認他不
      是住戶。」、「（原告問：是否郭先生本人？）（提示照
      片）是郭先生本人。」、「（原告問：兩人進出大樓前後
      落差多久？）應該不會超過半個鐘頭。」、「（原告問：
      他們到三二○室頻率為何？）約兩、三天一次，有時候一
      、兩天。」、「（原告問：每次進入停留時間多久？）應
      該是大概兩個鐘頭左右。」、「（原告問：有無停留比較
      久的時間？）應該有。」、「（被告複代理人問：輪班時
      是否看過被告丙○○帶他人進入花之鄉？）絕對沒有。」
      、「（被告訴訟代理人林律師問：如何知道去的人是叫乙
      ○○？）剛才才知道。」、「（被告訴訟代理人林律師問
      ：照片中的人與去的人是同一個人嗎？）照片很模糊，但
      是看得出外型是同一個人。」、「（被告訴訟代理人林律
      師問：進入大樓後到那裡去，是否知道？）被告乙○○就
      是來找被告丙○○，所以當然是到三二○室。」、「（被
      告訴訟代理人林律師問：那位先生有無向你說要去找誰？
      ）郭先生來就都頭低低，速度很快的進入，沒有說要找誰
      。」、「（被告訴訟代理人林律師問：剛才所述郭先生找
      被告丙○○是否你想像？）這個就是事實，不是我想像。
      」等語(見本院98年度1241號卷(二)第40至43頁)；而證人陳
      玲媛於上開同案亦證稱：「（原告訴訟代理人問：是否向
      被告丙○○租用房子？）被告丙○○向我租房子。」、「
      （原告訴訟代理人問：房子住址為何？）臺南縣永康市○
      ○街78號2樓之17號，編號320室。」、「（原告訴訟代理
      人問：大概多久前租賃？）被告丙○○大概是在九十七年
      一月二十一日向管理員拿鑰匙。」、「（法官問：何時搬
      走？）不記得日期，大約租了將近半年左右。」、「（原
      告問：何時才開始知道被告丙○○、被告乙○○在租屋處
      進出？）後來管理員有告訴我，被告丙○○每次都帶同一
      個人來，被告丙○○就跟我講這件事，被告丙○○說她要
      租房子，後來被告丙○○有留資料在管理室。庭呈被告丙
      ○○在花之鄉所留資料，庭呈影本與原本相符，原本發還
      。」、「（原告問：原告有無在97年5月15日通知你說原
      告有請大橋派出所的員警到租屋處查妨害家庭的事？）有
      。」、「（原告問：過程中，管理員是否有與你作電話聯
      繫？）有，管理員有問說要不要讓他們進去，我說好，讓
      他們進去。」、「（原告問：97年5月15日是否原告一直
      與你保持聯繫？）是，被告丙○○當時沒有跟我說她男朋
      友的事情，我也想要確認一下，有沒有這種事情。」、「
      （被告訴訟代理人林志雄律師問：管理員說被告丙○○帶
      一個人進去，是否有說帶何人進去？）沒有，但是有說都
      是同一個男子。」、「（被告訴訟代理人林志雄律師問：
      管理員有跟你說被告丙○○與那男子進去何處？）當然是
      三二○室，因為管理室有錄影監控，管理員可以確認進去
      三二○室，被告二人後來不坐電梯，而走樓梯，所以管理
      員有特別注意這件事情。」等語（見本院98年度1241號卷
      (二)第15-18頁）；證人尹正陽於同案又證稱：「（原告問
      ：第一次到花之鄉是何時去的？）在97年5月15日之前我
      有跟原告一起去過花之鄉租屋處。」、「（原告問：97年
      1月份是否我們有到花之鄉問過管理員，並提供被告丙○
      ○給管理員，管理員拒絕？）是。」、「（原告問：97年
      5月12日，有無看到被告乙○○開壹台賓士的車到楓丹白
      露飯店的停車場，並下車走進花之鄉租屋處？）有。」、
      「（原告問：那天晚上是否拍到被告丙○○將車停在租屋
      處附近超商旁邊？）是。」、「（原告問：97年5月15日
      是否與原告一路跟蹤被告乙○○的車子從新化到租屋處？
      ）是。」、「（原告問：執勤員警到場後，是否可以馬上
      進入三二○室？）當時員警到時，管理員不讓我們進入，
      後來取得房東確認後管理員才讓我們進去，也同時通知被
      告乙○○的太太到場，當時被告乙○○的太太也有到場，
      後來因為被告不開門沒有辦法進去，所以沒有進去。」、
      「（原告問：後來管理員張小姐有無通知你及原告說被告
      已經從安全門離開？）管理員是跟員警說他們是從窗戶離
      開。」、「（原告問：被告乙○○在97年5月15日當天晚
      上最後出現於停車場的時間為幾點？）我與原告是在下午
      五點多看到被告乙○○的車停在停車場，也有看到被告乙
      ○○本人，大概是晚上八點多左右，我有在停車場看到被
      告乙○○要去牽車。」、「（原告問：在停車場親自看到
      被告乙○○嗎？）有。」、「（原告問：是否看到被告乙
      ○○對原告要搶相機的事？）有，這是被告乙○○從租屋
      處離開後發生的事，沒有看到被告丙○○。」等語（見本
      院98年度1241號卷(二)第19頁背面至21頁）。
  ３、證人張秋月、陳玲媛、尹正陽三人之證言雖就細節之證述
      有部分之出入，然大致相符，其等之證言，應為可信，本
      院審酌其三人之證言，堪認被告丙○○與訴外人乙○○確
      實自97年1月25日至97年5月12日經常共同前往由被告丙○
      ○租賃之台南縣永康市○○街78號花之鄉320室單獨相處
      ，被告丙○○與訴外人乙○○上開情形雖不足以認定其2
      人於該處有通姦行為，然被告丙○○與訴外人乙○○均係
      有配偶之人，且被告丙○○之前夫康士文前已於97年1 月
      3日前往台南縣永康市○○○路438號吉村大飯店，以被告
      丙○○配偶身分追究2人妨害家庭之情事，其2人卻仍長期
      於被告丙○○上開租賃處密切交往，其等所為之上開舉止
      互動，已逾越通常男女社交禮儀範疇，雖被告丙○○在婚
      姻關係存續中也有正常交友的權利，然被告丙○○與訴外
      人乙○○之上開密切交往顯然已逾越正常交友之程度，因
      此，被告丙○○與訴外人乙○○上開交往情形確已足以破
      壞原告與訴外人乙○○間之婚姻關係，認被告丙○○侵害
      原告之配偶身分法益已達情節重大。
（三）原告依據對被告丙○○之損害賠償請求權（違反婚姻圓滿
      狀態之忠實義務）請求被告丙○○給付1,000,000元及利
      息，有無理由？
  １、按不法侵害他人基於父、母、子、女或配偶關係之身分法
      益而情節重大者，被害人雖非財產上之損害，亦得請求賠
      償相當之金額，此觀民法第195條第1項前段、第3項規定
      即明。又此不法侵害行為不以侵權行為人間有通姦、相姦
      為限，且不法侵害他人之人格權，被害人受有非財產上損
      害，請求加害人賠償相當金額之慰撫金時，法院對於慰撫
      金之量定，應斟酌實際加害情形、所造成之影響、被害人
      所受精神上痛苦之程度、雙方之身分、地位、經濟狀況及
      其他各種情形，以核定相當之數額，此有最高法院47年台
      上字第1221號、51年台上字第223號及76年台上字第1908
      號判例意旨可資參照。
  ２、本件被告丙○○與訴外人乙○○上開不當交往情形已足以
      破壞原告與訴外人乙○○間之家庭及婚姻關係而非法之所
      許，衡諸常情併從公序良俗觀點，令原告精神上感受莫大
      痛苦，被告丙○○之行為已干擾或妨害他人夫妻維持婚姻
      共同生活圓滿、安全及幸福之權利，自屬情節重大，則原
      告援引上開規定，請求被告丙○○賠償非財產上損害之慰
      撫金，即屬有據。本院審酌原告為銘傳商專畢業，目前為
      家庭主婦，育有3名成年子女，96、97年所得分別為241,5
      36元及155,261元，名下有2筆房屋、1筆土地、3輛汽車及
      多筆投資；被告丙○○學歷為二專畢業，職業為業務員，
      96、97年所得分別為36,780元及1,033元，名下有4筆投資
      ，分別據兩造於警詢陳稱在案，並有稅務電子閘門財產所
      得調件明細表在卷可稽(本院卷第34至68頁)，本院審酌被
      告丙○○與訴外人乙○○上開不當交往情形及侵害原告基
      於配偶關係之身分法益之程度等一切情狀，認原告請求之
      非財產上損害以30萬元為適當，原告逾此範圍之請求，則
      非允當，應駁回之。
四、綜上所述，本件被告丙○○與訴外人乙○○間之不當交往行
    為，已侵害原告基於配偶關係之身分法益，且情節重大。從
    而，原告依據侵權行為之法律關係，請求被告丙○○給付30
    萬元，及自起訴狀繕本送達翌日即99年3月20日起至清償日
    止，按息百分之5計算之法定遲延利息，為有理由，應予准
    許。至於原告逾此範圍之請求，即屬無據，應予駁回。
五、假執行之宣告：兩造均陳明願供擔保，聲請宣告假執行或免
    為假執行，經核原告勝訴部分，經核並不不合，爰分別酌定
    相當之擔保金額宣告之。至原告其餘假執行之聲請，因其敗
    訴而失所附麗，併予駁回之。
六、末按法院為終局判決時，應依職權為訴訟費用之裁判；又各
    當事人一部勝訴，一部敗訴者，其訴訟費用，由法院酌量情
    形，命兩造以比例分擔或命一造負擔，或命兩造各自負擔其
    支出之訴訟費用，民事訴訟法第87第1項、第79條分別定有
    明文。本件原告之訴為一部有理由，一部無理由，本案訴訟
    費用10,900元，原告應負擔7,630元，被告應負擔3,270元。
七、本件事證已臻明確，兩造其餘攻擊防禦方法及所提之證據，
    經本院審酌後認與結果不生影響，爰不一一論述，附此敘明
    。
八、據上論結，原告之訴為一部有理由，一部無理由，依民事訴
    訟法第79條、第87條第1項、第390條第2項、第392條第2項
    判決如主文。
中    華    民    國    99    年    5    月    25    日
                            民事第二庭   法  官  田玉芬
以上正本證明與原本無異。
如不服本判決，應於送達後20日內向本庭（台南市○○路○段308
號）提出上訴狀（須按他造當事人人數附繕本）。
中    華    民    國    99    年    5     月    25    日
                                         書記官  劉紀君

司法院資訊處製作；財團法人民間司法改革基金會備份。
